臺灣臺南地方法院民事裁定
111年度消債更字第32號
聲  請  人
即 債 務人  林雯雯  
代  理  人  何紫瀅律師
上列聲請人依消費者債務清理條例聲請更生，本院裁定如下：
    主  文
聲請人甲○○自民國111年5月5日17時起開始更生程序，並命司法
事務官進行本件更生程序。
    理  由
一、按債務人不能清償債務或有不能清償之虞，且無擔保或無優
    先權之債務總額未逾新臺幣（下同）12,000,000元者，於法
    院裁定開始清算程序或宣告破產前，得向法院聲請更生；債
    務人對於金融機構負債務者，在聲請更生或清算前，應向最
    大債權金融機構請求協商債務清償方案，或向其住、居所地
    之法院或鄉、鎮、市、區調解委員會聲請債務清理之調解；
    協商或調解成立者，債務人不得聲請更生或清算。但因不可
    歸責於己之事由，致履行有困難者，不在此限；法院開始更
    生程序之裁定，應載明其年、月、日、時，並即時發生效力
    ；法院裁定開始更生或清算程序後，得命司法事務官進行更
    生或清算程序；必要時，得選任律師、會計師或其他適當之
    自然人或法人一人為監督人或管理人，消費者債務清理條例
    （下稱消債條例）第3條、第42條第1項、第151條第1項、第
    7項、第45條第1項、第16條第1項分別定有明文。
二、聲請意旨略以：聲請人積欠無擔保或無優先權之債務總額約
    為2,406,808元，為清理債務，依消債條例第151條規定，於
    民國110年12月間與最大債權金融機構台新國際商業銀行股
    份有限公司（下稱台新銀行）進行前置調解，台新銀行未提
    供還款方案，而聲請人現任職豪億企業社，每月薪資約24,0
    00元，扣除每月必要生活費用8,300元、聲請人之女即訴外
    人楊○○、子即訴外人許○○之扶養費用各6,500元、3,500元後
    ，已無力負擔還款方案，致調解不成立。又聲請人無擔保或
    無優先權之債務未逾12,000,000元，復未經法院裁定開始清
    算程序或宣告破產，亦無依消債條例或破產法之規定而受刑
    之宣告之情。爰依消債條例規定聲請准依更生程序清理債務
    等語。
三、經查：
  ㈠聲請人為一般消費者，並未從事營業，現積欠無擔保或無優
    先權之債務總額約為2,406,808元，未逾12,000,000元，聲
    請人於110年12月間向本院聲請與最大債權金融機構台新銀
    行間債務清理之調解，惟調解並未成立等情，有聲請人提出
    之財團法人金融聯合徵信中心之債權人清冊、全國財產稅總
    歸戶財產查詢清單、108、109年度綜合所得稅各類所得資料
    清單、本院臺南簡易庭調解不成立證明書、財團法人金融聯
    合徵信中心之當事人綜合信用報告及戶籍謄本為證（本院卷
    第21-31、37、99-104、107頁）。從而，聲請人主張其為一
    般消費者，無擔保或無優先權之債務總額未逾12,000,000元
    ，且於提起本件更生聲請前，業已踐行前置調解程序而調解
    不成立等情，應堪認定。
  ㈡聲請人主張其任職豪億企業社，每月薪資24,000元等語，業
    據聲請人提出勞工保險被保險人投保資料表、12月員工薪資
    表為證(本院卷第33-35頁)，此外，聲請人目前未領取政府
    之津貼或補助，有臺南市政府社會局111年4月7日南市社助
    字第1110464096號函存卷可考（本院卷第71頁），復查無其
    他證據資料證明聲請人尚有其主張收入以外之所得，是認聲
    請人每月收入應為24,000元，並以此金額作為償債能力之計
    算基礎。
  ㈢按債務人必要生活費用，以最近1年衛生福利部或直轄市政府
    所公告當地區每人每月最低生活費1.2倍定之。受扶養者之
    必要生活費用，準用第1項規定計算基準數額，並依債務人
    依法應負擔扶養義務之比例認定之，消債條例第64條之2第1
    項、第2項分別定有明文。而以最近1年衛生福利部所公告之
    臺南市每人每月最低生活費14,230元之1.2倍計算之，即為1
    7,076元，故聲請人自陳每月必要生活費用8,300元部分，自
    為可採。次按受扶養權利者，以不能維持生活而無謀生能力
    者為限，民法第1117條第1項定有明文。經查，聲請人之女
    楊○○、子許○○各為92、107年生，楊○○名下無財產，109年領
    有國泰人壽保險股份有限公司其他所得4,500元，許○○名下
    均無財產、所得，訴外人即聲請人之前配偶、楊○○之父楊守
    民已於108年9月4日死亡，有聲請人提出之戶籍謄本（本院
    卷第105、109-111頁）及本院依職權查調之楊○○、許○○109
    年度稅務電子閘門財產所得調件明細表（置於證物袋內）存
    卷可佐，應認楊○○、許○○均未成年，有受扶養之必要，且其
    生活費標準，亦應以上開最低生活費標準為限。故依前述每
    人每月17,076元之生活費標準，由聲請人自行支出楊○○之生
    活費，並與其配偶共同支出許○○之生活費，聲請人每月扶養
    楊○○、許○○之費用，應以25,614元為其上限【計算式：17,0
    76＋17,076÷2＝25,614】，聲請人自陳每月支出楊○○、許○○扶
    養費用共10,000元部分【計算式：6,500＋3,500＝10,000元】
    ，應為可採。是認聲請人每月必要生活支出為18,300元【計
    算式：8,300＋10,000＝18,300】。 
  ㈣聲請人曾於110年12月間向本院聲請與最大債權金融機構台新
    銀行進行前置調解，台新銀行未提供還款方案等情，有聲請
    人提出之本院臺南簡易庭調解不成立證明書存卷可查（本院
    卷第37頁），且經本院依職權調閱本院110年度南司消債調
    字第638號卷宗核閱屬實，而滙誠第一資產管理股份有限公
    司(下稱滙誠第一公司)陳報債權總額82,643元，提供41,322
    元整一次清償之折讓優惠還款條件或以上開債權金額82,643
    元整比照最大債權銀行之分期期數條件，提供債務人優惠分
    期還款條件；新加坡商艾星國際有限公司台灣分公司(下稱
    艾星公司)陳報債權總額2,280元，提供1,140元整一次清償
    之折讓優惠還款條件或以上開債權金額2,280元整比照最大
    債權銀行之分期期數條件，提供債務人優惠分期還款條件；
    滙誠第二資產管理股份有限公司(下稱滙誠第二公司)陳報債
    權總額33,632元，提供16,816元整一次清償之折讓優惠還款
    條件或以上開債權金額33,632元整比照最大債權銀行之分期
    期數條件，提供債務人優惠分期還款條件。其餘債權人則陳
    報債權金額如下：台新銀行陳報債權金額為2,154,978元、
    京城商業銀行股份有限公司(下稱京城銀行)陳報債權總額77
    ,008元、凱基商業銀行股份有限公司(下稱凱基銀行)陳報債
    權金額為171,516元、元大國際資產管理股份有限公司(下稱
    元大公司)陳報債權總額346,780元、553,345元，有台新公
    司函、京城銀行民事陳報狀、凱基銀行民事陳報狀、元大公
    司民事陳報狀、滙誠第一公司民事陳報狀、艾星公司民事陳
    報狀、滙誠第二公司民事陳報狀在卷可證(本院卷第69-149
    頁），則依目前金融機構常見「180 期、利率0%」之優惠清
    償方案計算，聲請人每月應清償19,012元【計算式：（82,6
    43＋2,280＋33,632＋2,154,978＋77,008＋171,516＋346,780＋553
    ,345）÷180＝19,012元】，而此尚不包含未陳報債權之部分
    銀行及資產管理公司。故以聲請人上開收入扣除支出之餘額
    5,700元（計算式：24,000－18,300＝5,700），實已不足清償
    上開清償方案。又聲請人名下並無財產等情，有聲請人提出
    之全國財產稅總歸戶財產查詢清單附卷可考（本院卷第27頁
    ）。依此，聲請人陳稱其收入無法負擔全部債務，應堪採信
    。
四、綜上所述，聲請人係一般消費者，積欠之無擔保或無優先權
    債務在12,000,000元以下，亦曾踐行前置調解程序而調解不
    成立，且綜合聲請人之收入財產及必要生活支出之情形，確
    有不能清償債務之虞之情形。此外，聲請人未經法院裁定開
    始清算程序或宣告破產，亦無依消債條例或破產法之規定而
    受刑之宣告之情，有本院民事紀錄科查詢表、臺灣高等法院
    被告前案紀錄表在卷可憑（本院卷第41-43頁），復查無消
    債條例第6條第3項、第8條或第46條各款所定駁回更生聲請
    之事由存在，自有藉助更生制度調整其與債權人間之權利義
    務關係，重建其經濟生活之必要。從而，聲請人聲請更生，
    於法應屬有據。
五、法院裁定開始更生或清算程序後，得命司法事務官進行更生
    或清算程序，必要時得選任律師、會計師或其他適當之自然
    人或法人一人為監督人或管理人，消債條例第16條第1項定
    有明文。查本件既經本院裁定開始更生程序，爰併依前開規
    定，命司法事務官進行更生程序。　　
中　　華　　民　　國　　111 　年　　5 　　月　　5　　日
                  消債法庭法  官　 施介元
以上正本係照原本作成。
本裁定不得抗告。
本裁定已於民國111年5月5日17時公告。
中　　華　　民　　國　　111 　年　　5 　　月　　5 　 日
                          書記官   曾怡嘉